【裁判字號】    99,交上易,77
【裁判日期】    991209
【裁判案由】    過失傷害
【裁判全文】
臺灣高等法院高雄分院刑事判決        99年度交上易字第77號
上訴人即
自訴人      潘惠美
自訴代理人  洪條根律師
上訴人即
被    告    黃淑珍
選任辯護人  紀錦隆律師
            孫大昕律師
上列上訴人因被告過失傷害案件，不服臺灣高雄地方法院99年度
交自字第1 號中華民國99年4 月30日第一審判決，提起上訴，本
院判決如下：
    主  文
原判決撤銷。
黃淑珍犯過失傷害罪，處有期徒刑貳月，如易科罰金，以新臺幣
壹仟元折算壹日。
    事  實
一、黃淑珍領有普通小型車駕駛執照，於民國97年12月15日中午
    12時25分許，駕駛車牌號碼6M5132號自用小客車，沿高雄縣
    鳳山市○○街30巷，由東往西方向行駛，適因前方巷道路面
    南側偏中間停有一部鳳信有線電視公司工程車，使原僅寬5.
    2 公尺之該巷道更形窄小，黃淑珍已見潘惠美站在該工程車
    對面，即該巷道北側其經營之攤位旁的路面邊界處，背對著
    巷道傾倒垃圾。黃淑珍理應注意駕駛汽車應與行人保持適當
    間隔，而依當時氣候晴、日間自然光線、柏油路面乾燥無缺
    陷等情況，並無不能注意之情形，竟疏未注意及此，仍勉強
    駕車緊靠該巷道右側路面邊界行駛，致於通過時其之右側車
    身極為貼近潘惠美，又潘惠美發現來車而本能轉身，黃淑珍
    閃避不及所駕駛之上開自小客車右前輪壓到潘惠美左足，造
    成潘惠美受有左足第五蹠骨骨折、左足第一蹠骨骨折、左踝
    挫傷傷口瘀青等傷害，嗣黃淑珍於偵查犯罪之機關未發覺本
    件車禍前，即持行動電話門號0000000000號撥打110 報案，
    向值勤員警坦承肇事並接受裁判。
二、案經潘惠美提起自訴。
    理  由
壹、證據能力：
一、刑事訴訟法第159 條之5 第1 項明定：「被告以外之人於審
    判外之陳述，雖不符前4 條之規定，而經當事人於審判程序
    同意作為證據，法院審酌該言詞陳述或書面陳述作成時之情
    況，認為適當者，亦得為證據。」，就自訴人潘美惠先前以
    告訴人身分於偵查中之陳述，自訴人及被告均已同意有證據
    能力，並捨棄對質詰問（本院卷69頁）。審理時又未提及於
    檢察官詢問時有何不法取供之情形，亦無證據顯示潘惠美之
    上開陳述係遭受強暴、脅迫、詐欺、利誘等外力干擾情形，
    或在影響其心理狀況致妨礙其自由陳述等不可信之情況下所
    為，本院認為適當作為證據，自有證據能力。
二、至於潘惠美之警訊筆錄，雖經自訴人雖爭執內容記載不實，
    但本判決並未援引作為證據，核先敘明。
貳、實體部分：
一、訊據被告黃淑珍固坦承於上揭時、地，所駕駛之上開自用小
    客車右前輪壓到潘惠美左腳，致潘惠美受有左足第五蹠骨骨
    折、左足第一蹠骨骨折、左踝挫傷傷口瘀青等傷害之事實，
    惟矢口否認有何過失，辯稱：潘惠美原本站在巷道路邊，背
    對著馬路倒垃圾，我在潘惠美前方約2 、3 公尺處就有踩剎
    車，停約2 、3 秒後，因自訴人還在面對馬路倒垃圾，我才
    放開剎車往前進，而潘惠美突然轉身要過馬路，我的右前輪
    才會壓到潘惠美的左腳云云。然關於被告撞擊自訴人潘惠美
    之過程，自訴人除否認其有轉身的動作，並指稱係被告強行
    通過狹窄巷道，致被告右前車輪先撞及我的右臀部，使我趴
    倒在地，但被告未下車查看，欲倒車離去，惟因路面過窄，
    無法通過，致右前輪又擦撞我的後臀部，而在我所穿著之長
    褲留有輪胎紋痕，被告見狀仍未下車，又倒車欲行離去，但
    因巷道窄小仍無法通過，而再擦撞我的右腿彎曲處，此時我
    的身體翻仰，左腳伸展在路面，被告仍未下車而欲行離去，
    但仍無法通過而以右前輪壓輾我的左腳等語（見原審審自卷
    17 頁 ），亦即就「有無多次來回撞擊」、「自訴人是否有
    轉身」、「自訴人是否於橫越馬路時，遭到撞擊」等相關情
    節，雙方所述不一。
二、經查，被告於97年12月15日中午12時25分許，駕駛車牌號碼
    6M5132號自小客車，沿高雄縣鳳山市○○街30巷，由東往西
    方向行駛，在潘惠美所經營之攤位旁（位於該巷道之北側）
    ，其所駕駛之自小客車右前輪壓到潘惠美左足，造成潘惠美
    受有左足第五蹠骨骨折、左足第一蹠骨骨折、左踝挫傷傷口
    瘀青等傷害，業據被告供承在卷（原審自卷35頁反面），復
    有國軍高雄總醫院出具之自訴人診斷證明書、道路交通事故
    現場圖、現場照片在卷可稽（警卷8 、10、13頁），是此部
    分事實，應堪認定。
三、次查：
１、被告開車轉入鳳山市○○街30巷時，適逢自訴人背向路面站
    在該巷道北側路邊將垃圾倒入垃圾桶（置於路面外）等情，
    業經被告黃淑珍及自訴人潘惠美一致陳明在卷。而參酌潘惠
    美僅傷及左腳掌，且尚難認事發過程中被告汽車曾來回多次
    撞擊自訴人（詳後述）。依雙方所述小客車行進方向、被害
    人當時站立位置及受傷部位，應認被告之小客車之右前輪壓
    傷自訴人左腳掌時，自訴人是面向被告之小客車，而非背對
    小客車無訛。但參酌本院準備程序時，被告已自承：「我大
    概在四、五公尺前看到自訴人，我看到的時候自訴人是背對
    馬路倒垃圾，當時巷子不大，我有踩剎車停兩三秒鐘，此時
    距離自訴人大約兩、三公尺，但因為自訴人還是面對馬路倒
    垃圾，我就把剎車放開，自排車就往前進，我往前的時候，
    自訴人還是背對馬路。（你開始往前進的時候，當時自訴人
    還是背對馬路嗎？）是的。（在你快到接近自訴人時，自訴
    人還是持續背對馬路嗎？）是的。（你的意思是只說在你的
    車身通過自訴人的時候，自訴人才突然轉身嗎？）是的。」
    等語，則縱使被告於初見自訴人時曾短暫停車，仍足認「被
    告停車旋即再駕車續向前行，此時自訴人仍站在原址，背對
    馬路傾倒垃圾，待被告之車身正在通過自訴人所站位置時，
    自訴人才轉身」無訛。亦即「被告之汽車駛抵自訴人身旁以
    前，自訴人並未轉身，也未向南移動」，足認自訴人原本背
    對馬路倒垃圾，被告之小客車低速接近自訴人時，自訴人察
    覺來車致本能轉身面對來車。
２、又肇事地點高雄縣鳳山市○○街30巷，寬僅5.2 公尺，此有
    事故現場圖可證（警卷10頁）。而潘惠美傾倒垃圾之垃圾桶
    是放在緊鄰路旁（非巷道路面）之水泥平台上，自訴人站立
    的位置極靠近該垃圾桶等情，業經被告及自訴人於現場照片
    上標示相關位置及一致陳明在卷。而事發時，在潘惠美站立
    處之前，有一部鳳信有線電視公司工程車停放在該巷道南側
    偏中間路面，使可通行之路面狹窄，被告仍勉強通過，車身
    已先擦撞到北側路旁盆栽等情，復經證人邱阿完於原審審理
    時證述歷歷（原審交自卷31、32頁、審自卷22頁下圖），核
    與現場照片顯示：被告駕駛之上開自小客車右側車身已觸及
    中華街30巷北側路旁盆栽之情相符（警卷13頁）。故堪信，
    事發時，自訴人雖已緊靠30巷之北側柏油路面的最外緣站立
    ，但因被告亦緊臨該巷道北側路面邊界行駛，右側車身並已
    緊密貼近潘惠美，以致該車身通過潘惠美時，潘惠美與車身
    之間距極為窄小無訛。
３、至於潘惠美雖於被告之小客車通過時轉身，但被告已自承：
    「（如何證明自訴人轉身的目的，是要橫越馬路？）我不知
    道他的目的為何。」等語（本院卷52頁）。又被告駕車通過
    潘惠美時，車身既緊密貼近潘惠美，則在客觀上，縱潘惠美
    有轉身，亦難認其有邁步橫越馬路之情形。況且潘惠美之攤
    位就在垃圾桶旁邊，且均在中華街30巷北側，業經自訴人潘
    惠美指訴在卷，證人邱阿完亦證稱：「車輪壓在自訴人左腳
    ，自訴人的頭倒部向他店的鐵門，身體與車子呈現垂直」等
    語（原審交自卷32頁）等語，堪信為真實，則潘惠美於倒垃
    圾後，是否有橫越馬路到南側路面之必要及動機，實有所疑
    。兼以常情上，一般人查覺到車輛緊貼身後通過時，確常會
    略為轉身查看，以免遭車輛擦撞，故依現有證據，實難遽認
    自訴人轉身是打算橫越馬路，更難認自訴人已開始跨步橫越
    馬路。
４，自訴人雖稱遭被告駕車來回多次撞擊，並於原審提出一件後
    臀部及膝蓋後面位置均留有痕跡之米白色褲子，據以證明被
    告右前車輪係先擦撞自訴人右臀部，再擦撞自訴人右腿彎曲
    處云云。然依國軍高雄總醫院出具之自訴人診斷證明書，記
    載自訴人傷勢為左足第五蹠骨骨折、左足第一蹠骨骨折、左
    踝挫傷傷口瘀青等情（警卷8 頁），足徵自訴人之傷勢悉在
    左腳，至於自訴人所陳亦遭被告撞擊之臀部或右腿則全無傷
    勢，是以自訴人所陳撞擊過程，即難採信。被告及證人邱阿
    完均無法確認自訴人案發當時確實穿著上開褲子（原審交自
    卷第15頁反面、第32頁），自訴人亦無法舉證證明當天確實
    穿著該褲子，且其上所留痕跡，已不明顯，無法認定為車輪
    痕跡，有該褲子照片可佐（見原審交自卷17頁），自難據以
    認定被告右前車輪有擦撞自訴人右臀部、右腿彎曲處等情。
５、從而，本件車禍發生經過，係被告駕車沿中華街30巷由東往
    西向行駛，潘惠美原站在該巷道北側路面邊界附近背對著馬
    路面向傾倒垃圾，但因潘惠美站立處之前，有一部鳳信有線
    電視公司之工程車停放在該巷道南側偏中間路面，致可通行
    之路面狹窄，被告仍勉強駕車以貼近潘惠美方式通行，適逢
    潘惠美轉身，致該車之右前車輪撞到潘惠美等事實，應予認
    定。
６、至於本件經送臺灣省高屏澎區車輛行車事故鑑定委員會鑑定
    ，雖認：(1)、行人潘惠美穿越馬路未注意左右來車為肇事原
    因。(2)、黃淑珍駕駛小客車閃避不及無肇事因素乙節，此有
    該委員會98年7 月24日高屏澎鑑字第09860022 08 號函暨檢
    附之鑑定意見書在卷可考（偵卷10～12頁）。然上述鑑定意
    見所憑據資料為被告及潘惠美警詢、偵訊之陳述，而未審酌
    上開各情，自難憑信，從而，上開鑑定意見不足採為被告有
    利之認定。
四、按汽車行駛時，駕駛人應注意車前狀況及兩車併行之間隔，
    並隨時採取必要之安全措施，道路交通安全規則第94條第3
    項定有明文。本件被告於上揭時間駕車行經中華街30巷時，
    既知該巷道路面南側偏中間停放鳳信有線電視公司工程車，
    使原僅寬5.2 公尺之該巷道更形窄小之情形下，且見潘惠美
    在該工程車之對面之馬路邊界附近背對著馬路倒垃圾，自應
    注意前方路人，被告仍勉強駕車通過，造成右前車輪過於貼
    近潘惠美，已如前述，又依當時氣候晴、日間自然光線、柏
    油路面乾燥無缺陷等情況，有道路交通事故調查報告表(一)可
    佐（警卷11頁），被告並無不能注意之情事，致潘惠美於原
    地轉身時，被告閃避不及右前輪壓到潘惠美左足，造成潘惠
    美受有左足第五蹠骨骨折、左足第一蹠骨骨折、左踝挫傷傷
    口瘀青等傷害，則被告就本案車禍之發生，顯有未與潘惠美
    保持適當間隔之過失，灼然甚明。又被告上開過失行為與自
    訴人前揭傷害結果間，有相當因果關係，亦無疑義。本案事
    證明確，被告犯行堪予認定。
五、核被告所為，係犯刑法第284 條第1 項前段之過失傷害罪。
    被告於肇事後，於其所涉過失傷害犯罪未被發覺前，即持行
    動電話門號0000000000號撥打110 報案，向值勤員警坦承肇
    事並接受裁判乙節，有高雄縣政府警察局指揮中心受理110
    報案紀錄單1 紙在卷可稽（見原審審自卷第87頁），爰依刑
    法第62條前段規定，減輕其刑。
六、原審據以論處被告黃淑珍罪刑，固非無見。惟查，依現有證
    據，尚難認自訴人有穿越馬路之行為。又事發地點為巷道，
    而非專供車輛通行之快慢車道，該處巷道之路面邊緣即緊臨
    住宅，並未另設有人行道，也無騎樓可供通行，所以行人原
    本就應得行走該巷道之路面，況且自訴人倒垃圾時，已緊貼
    路邊之最外緣靜止站立，縱於被告駕車以緊貼方式通過其身
    後時自訴人原地轉身查看，亦屬本能反應，而為維護自身安
    全之必須措施，實難因此就認定自訴人有何過失。是以原審
    認「自訴人橫越馬路與有過失，及以此作為被告量刑之參考
    因素」，容有未洽。自訴人執此上訴為有理由，至於被告上
    訴意旨否認犯罪，指摘原判決不當，雖為無理由，但原判決
    確有上開錯誤，自應由本院將原判決撤銷改判。審酌被告犯
    後否認犯行，未與自訴人達成和解，態度非佳，惟被告之汽
    車有投保高額保險（參本院卷60頁之保險單），自訴人尚不
    至於求償無門，及本件車禍之發生經過，並考量自訴人受有
    左足第五蹠骨骨折、左足第一蹠骨骨折、左踝挫傷傷口瘀青
    等傷害等一切情狀，量處如主文第二項所示之刑，並諭知易
    科罰金之折算標準。
七、據上論結，應依刑事訴訟法第369 條第1項 前段、第364 條
    、第299 條第1 項前段，刑法第284 條第1 項前段、第62條
    前段、第41條第1 項前段，刑法施行法第1 條之1 ，判決如
    主文。
中    華    民    國    99    年    12    月    9     日
                  刑事第一庭    審判長法  官  周賢銳
                                      法  官  施柏宏
                                      法  官  洪碩垣
以上正本證明與原本無異。
不得上訴。
中    華    民    國    99    年    12    月    10    日
                                      書記官  林家煜
附錄本案法條：
刑法第284條第1項
因過失傷害人者，處 6 月以下有期徒刑、拘役或 5 百元以下罰
金，致重傷者，處1年以下有期徒刑、拘役或5百元以下罰金。

司法院資訊處製作；財團法人民間司法改革基金會備份。
